臺灣高等法院刑事判決　　　　　　　　96年度上訴字第3031號
上　訴　人
即　被　告　甲○○
　　　　　　　　　　　號
選任辯護人　劉　楷　律師
選任辯護人　李德正　律師
上列上訴人因違反槍砲彈藥刀械管制條例等案件，不服臺灣桃園
地方法院95年度訴字第2851號，中華民國96年6月5日第一審判決
（起訴案號：臺灣桃園地方法院檢察署95年度偵字第12884 號）
，提起上訴，本院判決如下：
    主  文
上訴駁回。
    事  實
一、甲○○明知可發射子彈具有殺傷力之改造手槍、子彈，屬槍
    砲彈藥刀械管制條例所列管之違禁物，未經主管機關許可不
    得持有之，竟仍基於非法持有具有殺傷力之改造手槍、子彈
    之犯意，於民國95年5 月13日晚上，在桃園縣中壢市○○路
    ○段好樂迪KTV附近鐵皮屋旁發現內置有具殺傷力之仿FN 廠
    半自動手槍製造之槍枝，換裝土造金屬槍管而成之改造手槍
    1支（槍枝管制編號0000000000號）、直徑8MM 土造子彈4顆
    、直徑5.5MM土造子彈1顆，及不具殺傷力之仿BERETTA廠M84
    型半自動手槍製造之槍枝1 支、仿轉輪手槍製造之槍枝車通
    槍管及轉輪彈倉內阻鐵而成之改造手槍1 支、直徑8MM子彈2
    顆、直徑5.5MM子彈1顆之黑色皮包後，乃將該黑色皮包拾起
    ，並將之攜回位於桃園縣平鎮市○○里○○路227巷1 弄7號
    住處藏放，而自斯時起，未經許可無故持有上開槍、彈。嗣
    於95年5月27日上午8時15分許，為警在桃園縣平鎮市○○路
    225巷口前查獲，並扣得上開槍、彈，因而查獲上情。
二、案經桃園縣政府警察局平鎮分局報請臺灣桃園地方法院檢察
    署檢察官偵查起訴。
    理  由
一、被告甲○○於原審對上開犯罪事實坦承不諱，且就自被告身
    上起出之槍枝、子彈，經送請內政部警政署刑事警察局鑑定
    結果，認送鑑改造手槍1 支（獲案號槍枝管制編號為000000
    0000號），係仿FN廠半自動手槍製造之槍枝，換裝土造金屬
    槍管而成之改造手槍，機械性能良好，可供擊發及發射適用
    子彈，為具殺傷力之改造手槍，而送鑑8MM子彈6顆，均係土
    造子彈，經實際試射，其中4顆均可擊發，認具殺傷力，1顆
    雖可擊發，惟發射動能不足，認不具殺傷力，1 顆無法擊發
    ，認不具殺傷力，另送鑑5.5MM子彈2顆，經實際試射，其中
    1顆可擊發，認具殺傷力，1顆雖可擊發，惟發射動能不足，
    認不具殺傷力等情，有該局95年7月28日刑鑑字第095008364
    7號槍彈鑑定書、96年4月2 日刑鑑字第09600455 90號函各1
    份在卷足憑。此外，復有前開槍、彈扣案可資佐證。是堪認
    被告自白與事實相符，應可採為本案論罪科刑之依據。綜上
    所述，本件事證明確，被告犯行洵堪認定，應依法論科。其
    於本院辯稱不知槍彈有殺傷力核是卸責之詞，不足採信。
二、新舊法比較：
    按本件被告行為後，刑法部分條文業經修正公布，並定於95
    年7 月1 日施行（修正後刑法以下稱新法，修正前刑法以下
    稱舊法）。刑法第2 條第1 項之規定，係規範行為後法律變
    更所生新舊法律比較適用之準據法，於修正後刑法施行後，
    應適用新法第2 條第1 項規定之從舊從輕之原則為比較，適
    用最有利於行為人之法律。查本件被告行為後，刑法關於法
    定罰金刑最低度部分，舊法第33條第5 款規定為銀元1 元（
    折算為新臺幣3 元）以上，新法第33條第5 款則修正為新臺
    幣1,000 元以上，以百元計算。經比較結果，以舊法規定較
    有利於被告，應依新法第2 條第1 項前段之規定，就此修正
    部分適用舊法之規定。至於刑法想像競合犯之規定，雖修正
    增加但書科刑之限制，惟係屬法理之明文化，對被告並無有
    利、不利之區別，非屬刑法第2 條第1 項所謂之法律變更，
    均應依一般法律適用原則，適用裁判時法（最高法院95年11
    月7日刑事庭會議決議參照），附此敘明。
三、論罪科刑：
  (一)核被告甲○○所為，係犯槍砲彈藥刀械管制條例第8條第4項
    之未經許可持有可發射子彈具有殺傷力之改造手槍罪、同條
    例第12條第4 項之未經許可持有子彈罪。被告以一持有行為
    ，同時觸犯上開2 項槍砲彈藥刀械管制條例罪名，為想像競
    合犯，應依刑法第55條前段之規定，從一重之未經許可持有
    槍枝罪處斷。原審適用槍砲彈藥刀械管制條例第8條第4項、
    第12條第4項，刑法第2 條第1項、第11條前段、第55條前段
    、第42條第3項前段、第38條第1 項第1款，爰審酌被告明知
    槍枝氾濫危害社會治安甚鉅，竟仍未經許可而持有之，惟其
    事後坦承犯行，堪認尚有悔意等一切情狀，量處有期徒刑參
    年貳月，併科罰金新臺幣參萬元。又按被告行為後，刑法關
    於易服勞役之折算標準部分亦有修正（與前開刑法規定係同
    時修正施行），舊法第42條第2項規定：「易服勞役以1元以
    上3元以下，折算1日。但勞役期限不得逾6個月。」、第3項
    規定：「罰金總額折算逾6個月之日數者，以罰金總額與6個
    月之日數比例折算。」其易服勞役折算標準，再依刪除前罰
    金罰鍰提高標準條例第2條之規定，就其原定數額提高為100
    倍即銀元100元以上300元以下折算1 日，經折算為新臺幣後
    ，應以新臺幣300元以上900元以下折算1 日，新法第42條則
    將原條文之第2項、第3項分別改列於第3項、第5項並予以修
    正，新法第42條第3項規定：「易服勞役以新臺幣1,000元、
    2,000元或3,000元折算1日。但勞役期限不得逾1年。」、第
    5 項規定：「罰金總額折算逾1年之日數者，以罰金總額與1
    年之日數比例折算。依前項所定之期限，亦同」。新法之規
    定將易服勞役每日折算金額提高，對被告較為有利，至新法
    將易服勞役期限增加至1 年部分，因本件宣告之罰金總額無
    論以新舊刑法之折算標準計算，易服勞役日數均未逾6 個月
    ，修正後得以較高金額折算易服勞役之日數，自對被告較為
    有利，是本件應依新法第2條第1項但書之規定，併依新法第
    42條第3 項前段之規定，就宣告罰金部分諭知易服勞役之折
    算標準。
  (二)本案扣案具殺傷力之仿FN廠半自動手槍製造之槍枝，換裝土
    造金屬槍管而成之改造手槍1 支（槍枝管制編號0000000000
    號），係屬違禁物，已如前述，應依修正前刑法第38 條第1
    項第1 款之規定宣告沒收。至扣案具殺傷力之直徑8MM 子彈
    4 顆、直徑5.5 MM子彈1 顆，均因已射擊耗損，而已失其殺
    傷力，不再宣告沒收。而扣案仿BERETTA 廠M84 型半自動手
    槍製造之槍枝1 支、仿轉輪手槍製造之槍枝車通槍管及轉輪
    彈倉內阻鐵而成之改造手槍1 支、直徑8MM 子彈2 顆、直徑
    5.5MM 子彈1 顆，均不具殺傷力，故不予宣告沒收，附此敘
    明。
四、原審不另為無罪之諭知：
    公訴意旨以被告於前揭時、地拾獲具有殺傷力改造手槍1 支
    、具有殺傷力之直徑8MM 土造子彈4 顆、直徑5.5MM 土造子
    彈1 顆，並將之據為己有，除涉犯槍砲彈藥刀械管制條例第
    8條第4項、第12條第4項之罪嫌外，同時涉犯刑法第337條侵
    占遺失物罪嫌。按「刑法第337 條所謂離本人所持有之物，
    係指物之離其持有，非出於本人之意思者而言。如本人因事
    故，將其物暫留置於某處而他往，或託請他人代為照管，則
    與該條規定之意義不符。」（最高法院50年臺上字第2031號
    判列要旨可資參照）。經審閱卷內資料，並無任何關於上開
    被拾獲之槍、彈係何人所有之證據，是上開槍、彈是否非出
    於本人之意思而離本人所持有？抑或權利人遺失之物？抑係
    所有人丟棄之物？均因所有人不明致無從查悉，根據「罪證
    有疑，利於被告」之證據法則，應從有利被告認定上開槍、
    彈係所有人丟棄之物，準此，依卷內之證據資料尚無從認定
    被告上開拾獲本件槍、彈行為，已構成刑法第337 條之犯罪
    ，惟公訴人認此部分行為與前揭未經許可持有具有殺傷力改
    造手槍及子彈行為有修正前刑法第55條規定之牽連犯之裁判
    上一罪關係，原審不另為無罪之諭知，亦無不合附此敘明。
五、經核原審認事用法均無不合，審酌刑法第57條各款情形後之
    量刑亦稱妥適。被告上訴否認犯罪並求為減輕或諭知緩刑，
    惟查依其持有殺傷力之槍彈犯罪情節論之，危害社會治安甚
    大，不宜減輕或諭知緩刑，其上訴核無理由，應予以駁回。
據上論斷，應依刑事訴訟法第368條，判決如主文。
本案經檢察官劉斐玲到庭執行職務。
中　　華　　民　　國　　96　　年　　9 　　月　　20　　日
 　　　　      　 刑事第十一庭審判長法　官　張連財
                                    法　官　林明俊
                                    法　官　楊照男
以上正本證明與原本無異。
如不服本判決，應於收受送達後10日內向本院提出上訴書狀，其
未敘述上訴之理由者並得於提起上訴後10日內向本院補提理由書
（均須按他造當事人之人數附繕本）。
                                    書記官  陳秋雄
中　　華　　民　　國　　96　　年　　9 　　月　　20　　日
附錄：本案論罪科刑法條全文
槍砲彈藥刀械管制條例第8條第4項
未經許可，持有、寄藏或意圖販賣而陳列第1項所列槍枝者，處3
年以上10年以下有期徒刑，併科新臺幣700萬元以下罰金。
第1項至第3項之未遂犯罰之。
槍砲彈藥刀械管制條例第12條第4項
未經許可，持有、寄藏或意圖販賣而陳列子彈者，處5 年以下有
期徒刑，併科新台幣300萬元以下罰金。
